最高法院刑事判決                              八十八年度台上字第一○八九號
    上  訴  人  甲○○
    選任辯護人  余健生律師
右上訴人因偽造有價證券案件，不服台灣高等法院高雄分院中華民國八十七年十二月
九日第二審更審判決（八十六年度重上更(四)字第三○號，起訴案號：台灣高雄地方法
院檢察署七十九年度偵字第一五三五八號），提起上訴，本院判決如左：
    主  文
原判決撤銷，發回台灣高等法院高雄分院。
    理  由
本件原審撤銷第一審之判決，改判論處上訴人甲○○連續意圖供行使之用，而偽造有
價證券罪刑，固非無見。
惟查原判決既認定客戶領取空白保證支票，僅須以印鑑或簽名，向承辦之上訴人領取
即可，由上訴人驗印後登記於支票簽收簿隨即發放，印鑑卡及支票簽收簿皆由承辦之
上訴人保管，至主管之審核係屬事後備查性質，並無實質審核云云（見原判決正本第
五面第七行－第十行），則上訴人於取得原判決附表支票時，係由自己一手發放辦理
，並未經上級長官審核，究係向何人施使詐術﹖該行為是否合於詐欺罪之構成要件﹖
饒有研求之餘地。次查有罪之判決書所記載之犯罪事實，為論罪科刑適用法律之基礎
，故凡於適用法令有關之重要事項，如犯罪時間、地點、方法、態樣等項，必須詳加
認定，明確記載，始足為適用法律之依據。本件原判決事實欄僅泛稱：「……上訴人
嗣偽造黃順明、紀榮貴兩人印章」「……復偽造朱英亮、鍾富美、吳哲明等人印章」
云云，然查黃順明、紀榮貴、朱英亮、鍾富美、吳哲明等人之印章，究係上訴人自己
偽刻，抑係僱請他人代刻，若為他人代刻，該刻印之人，是否知係偽刻，攸關有無共
犯，及間接正犯之適用，原審未詳實調查，明白審認，併有可議。末查原判決認定上
訴人使何淑媛登載林鈞儀領取支票部分，係犯使公務員登載不實罪，但卻引用刑法第
二百十五條（見原判決正本第十面第五、六行，及第十三面論結欄之記載），亦有未
合。又理由不備者，當然為違背法令，而所謂理由不備者，係指應記載不予記載或記
載不完備而言。本件原審就鑑定結果：「甲、甲、甲、甲、甲、甲、甲
、甲、甲等九類字跡書寫方式稍異於甲類其餘字跡，現有參對字樣尚難確認該
類字跡是否出自甲○○之手筆」云云，未說明其認定「係利用他人手筆偽造無訛」之
依據，自有理由不備之違法。再則，原判決認定上訴人於詐領款項得手後，為防事發
，乃連續偽造客戶黃元佑等人名義之支票存款進帳代傳票，補存部分款項於各該客戶
帳戶內，既係為防事發而偽造，是否係另行起意觸犯偽造文書罪，而無牽連犯之適用
，宜一併研求。以上或為上訴意旨，指摘所及或為本院得依職權調查之事項，應認原
判決仍有撤銷發回更審之原因。至上訴人被訴侵占客戶王賢煌所交付，結清帳款新台
幣十萬元涉犯侵占公用財物罪嫌部分，因公訴人認與前開論罪科刑部分，具有裁判上
一罪之關係，爰一併發回，合予指明。
據上論結，應依刑事訴訟法第三百九十七條、第四百零一條，判決如主文。
中      華      民      國    八十八    年      三      月     十一     日
                              最高法院刑事第二庭
                                  審判長法官  莊  登  照
                                        法官  洪  明  輝
                                        法官  蔡  清  遊
                                        法官  林  秀  夫
                                        法官  林  增  福
      右正本證明與原本無異
                                              書  記  官
中      華      民      國    八十八    年      三      月     十六     日
